臺灣高等法院刑事判決　　　　　　　　96年度上易字第2053號
上　訴　人
即　被　告　甲○○
上列上訴人因違反商標法案件，不服臺灣宜蘭地方法院96年度易
字第195號，中華民國96年7月31日第一審判決（起訴案號：臺灣
宜蘭地方法院檢察署95年度偵字第2502號），提起上訴，本院判
決如下：
    主  文
上訴駁回。
    事  實
一、甲○○明知「LV」商標圖樣，係法商路易威登馬爾悌耶公司
    向我國經濟部智慧財產局申請核准註冊，取得商標專用權，
    專門使用於手提箱袋等商品，且仍在專用期限內，如未經商
    標權人同意，不得於同一或類似商品使用相同或近似之商標
    圖樣；竟基於販賣仿冒商標商品之概括犯意，自民國95年3
    月24日起，在「Yahoo！奇摩」拍賣網站，以Ｚ0000000000之
    帳號，刊登拍賣仿冒「LV」商標圖樣之手提皮包訊息（其中
    1款皮包俗稱貝殼包、另1款皮包俗稱艾瑪淑女包），且商品
    起標價格分別為新台幣（下同）850元（不含運費），出價
    增額30元，再由不特定買家進行網上競標，於買方得標後，
    以接受買方將價款以現金、或由郵局或銀行轉帳至其中國國
    際商銀羅東分行（下稱中國國際商銀）00000000000號帳號
    之方式。嗣內政部警政署保安警察第二總隊第一大隊第一中
    隊隊員於95年4月3日以850元（不含運費）之價格購得上開
    仿冒「LV」貝殼包，另1仿冒「LV」艾瑪淑女包則於買家得
    標後，因棄標而未賣出。再於95年5月5日下午2時50分許為
    警持搜索票至宜蘭市○○路○段318號住處搜索，並由甲○○
    自其自用小客車上取出仿冒「LV」艾瑪淑女包1個，而查獲
    上情。
二、案經內政部警政署保安警察第二總隊第一大隊第一中隊報請
    臺灣宜蘭地方法院檢察署檢察官偵查偵辦。
    理  由
一、訊據被告甲○○固坦承自95年3月24日起，在「Yahoo！奇摩
    」拍賣網站，以Ｚ0000000000之帳號，刊登扣案之「LV」貝
    殼包、艾瑪淑女包拍賣訊息，其中LV貝殼包並以850元價格
    售出等情不諱，惟矢口否認有違反商標法犯行，並辯稱：扣
    案2個皮包均是在網路上以1元競標所購買，其中LV貝殼包是
    跟ANKYWUN購買，加上郵資總計890元，LV艾瑪淑女包是跟黃
    小姐加上郵資800元購買，雖然以850元起標要賣，但由於買
    方棄標沒有賣出，由於拍賣網站並無管銷費用，無需囤積商
    品、無地域限制，沒有成本壓力及人事費用，伊所購買商品
    都是二手商品或是經過與網友競標所購得，且在網路轉賣時
    並非為牟利，純粹是愛惜資源將自己不適用商品以賠售方式
    提供他人購買，由於「Yahoo！奇摩」網站即是競標及議價
    市場，由賣家與買家自行協議達成交易或是買家彼此競價，
    以價高者得之，因此許多買家會以某些商品進行回饋或吸引
    買氣或進行廣告宣傳等，會以低價甚至1元起標無底價方式
    促銷，除非賣家有設定底標，不然賣家就已有賠售的心理準
    備，而伊採取30元的增額價是讓競標的網友能有勇氣出價，
    也就是期望於結標前的最後競標，營造讓競標者覺得如果多
    加30元就能標得心態，尤其是結標價越高時，在無形中就有
    機會提高結標價，但因LV為昂貴精品，且專賣店並不提供真
    偽辨識服務，伊非明牌愛好者，再加上自身於網路議價、競
    標之經驗，實難以價錢辨別真偽云云。然查：
  (一)就「LV」商標圖樣，係法商路易威登馬爾悌耶公司向我國經
    濟部智慧財產局申請核准註冊，取得商標專用權，專門使用
    於手提箱袋等商品，且仍在專用期限內，業據告訴代理人周
    桂岑於警訊中指訴在卷，並有告訴人所提經濟部智慧財產局
    商標資料檢索服務2紙在卷可稽。被告以Ｚ0000000000之帳號
    ，在「Yahoo！奇摩」網站刊登拍賣廣告，亦有拍賣網站網
    頁、帳號登入資料、臺灣宜蘭地方法院檢察署檢察官拍賣網
    頁勘驗筆錄等件附卷可佐。而內政部警政署保安警察第二總
    隊第一大隊第一中隊警員於網路上佯稱買家，於95年4月3日
    以850元價格購得被告出賣之LV貝殼包後，連同運費以930元
    匯入被告於中國國際商銀開設之帳戶內，有匯款單、被告之
    存款存摺影本、中國國際商銀95年4月13日（95）羅總字第
    407號函檢送之帳戶基本資料等件在卷可參。再扣案之LV貝
    殼包、LV艾瑪淑女包經鑑定後，其材質、色澤、配件之結構
    造型文字標示等，品質偽劣，有法商路易威登馬爾悌耶公司
    產品意見書附卷可證，是被告在「Yahoo！奇摩」網站上拍
    賣仿冒「LV」商標之商品無訛。
  (二)被告雖否認知悉其販售之商品為仿冒品，惟法商路易威登馬
    爾悌耶公司所有之商標圖樣，先後自79年4月28日、82年7月
    1日起即在國內申請註冊迄今，多年來印有上開商標圖樣之
    商品在國內消費市場廣泛行銷，已為國內相關消費大眾所共
    知。被告自承扣案商品亦自網路上向他人競標購得，惟本件
    網路拍賣係由網站提供拍賣平台，由賣家提出商品供其他網
    路使用者競價購買，其雖與傳統之買賣方式不同，而無實際
    店鋪及商品實體供買家觀覽，但關於賣家與買家之權利義務
    關係，於一般之店鋪買賣相同，賣家對於其拍賣物品之品質
    ，亦有擔保責任之存在。而被告自承從事網路購物多年，亦
    有相當之買賣經驗，對於商品之真偽，從商品出售之保證資
    料、價格、售後服務等項目，均可藉此判斷，而被告所購得
    及出售商品價格低廉，復無保證資料及售後服務，加以被告
    買入之商品與真品之間，依前所述在外觀上、品質上及商品
    各項標示上又有顯著之差異，以被告具有碩士學歷，其對購
    入之物是否為仿冒他人商標之商品，自有分辨能力，實難以
    其係以競標方式所購得而諉稱不知。
  (三)從而被告上揭所辯，顯係卸責之詞，不足採信。本件事證明
    確，被告犯行堪以認定。
二、被告行為時，刑法業於94年2月2日修正公布，於95年7月1日
    施行。依修正後之刑法第2條第1項規定「行為後法律有變更
    者，適用行為時之法律。但行為後之法律有利於行為人者，
    適用最有利於行為人之法律」。該條係規範行為後法律變更
    所生新舊法比較適用之準據法，其本身無關行為可罰性要件
    之變更，是於刑法修正施行後，應適用該條之規定，為「從
    舊從新」之比較。又該條所稱「法律有變更」，指行為時與
    裁判時之刑罰法律，關於刑罰權規範事項（特別指刑罰權形
    成規範、成罪規範、科刑規範）互有不同內容之規範而言。
    再於比較時應就罪刑有關之共犯、未遂犯、想像競合犯、牽
    連犯、連續犯、結合犯以及累犯加重、自首減輕暨其他法定
    加減原因（如身分加減）與加減比例等一切情形，本於統一
    性及整體性原則，綜其全部罪刑之結果而為比較。本件關於
    新舊法比較適用之說明如下：
  (一)商標法第82條定有罰金刑，而罰金刑之下限，依修正前刑法
    第33條第5款規定：「主刑之種類如左：五、罰金，一元以
    上。」換算成新台幣為3元，修正後刑法第33第5款規定為：
    「主刑之種類如下：五、罰金，新台幣一千元以上，以百元
    計算之。」是依修正後刑法第33條第5款規定，就罰金刑之
    下限有所提高。
  (二)修正前刑法56條規定：「連續數行為而犯同一之罪名者，以
    一罪論。但得加重其刑至二分之一。」惟該條業已修正公布
    刪除，則連續數行為而犯同一之罪名者，屬於數罪併罰，得
    定數罪刑合併之刑期以下之刑。此刪除雖非犯罪構成要件之
    變更，但顯已影響被告刑罰之法律效果，自屬法律有變更，
    比較新、舊法結果，修正後之規定並未較有利於被告。
  (三)修正前刑法第41條第1項前段及罰金罰鍰提高標準條例第2條
    之規定，易科罰金之折算標準，應以銀元3百元折算一日，
    經換算為新台幣後，應以新台幣9百元折算為一日，惟修正
    後刑法第41條第1項前段則規定「犯最重本刑為五年以下有
    期徒刑以下之刑之罪，而受六個月以下有期徒刑或拘役之宣
    告者，得以新台幣一千元、二千元或三千元折算一日，易科
    罰金。」，是比較新舊法之結果，新法並非較有利於被告。
  (四)本件綜合上揭新舊刑法比較之結果，並本於統一性及整體性
    原則，關於被告所犯刑法之罪，新修正之刑法並未較有利於
    被告，爰一體適用修正前之刑法。
三、核被告所為，係犯商標法第82條之販賣仿冒商標商品罪。被
    告先後2次販賣犯行，時間緊接，方法相同，觸犯犯罪構成
    要件相同之罪，顯係基於概括犯意為之，應依修正前刑法第
    56條連續犯之規定，論以一罪，並加重其刑。
四、原審適用商標法第82條、第83條、刑法第11條前段、第2條
    第1項前段、修正前刑法第56條、第41條第1項前段、現行法
    規所定貨幣單位折算新台幣條例第2條、修正前罰金罰鍰提
    高標準條例第2條各規定，並審酌被告販賣侵害他人商標權
    之商品，依其犯罪之目的、手段、犯罪所生之損害，其犯罪
    後之態度等一切情狀，量處被告有期徒刑4月，並諭知易科
    罰金之折算標準，以示懲儆；暨以按中華民國九十六年罪犯
    減刑條例於96年7月4日制定公布，於同月16日公布施行，該
    條例第2條第1項第3款規定：「犯罪在中華民國九十六年四
    月二十四日以前者，除本條例另有規定外，依下列規定減刑
    ：三、有期徒刑、拘役或罰金，減其刑期或金額二分之一。
    」，本件被告犯罪時間係在96年4月24日以前，應依中華民
    國96年罪犯減刑條例第2條第1項第3款、第7條、第9條減其
    宣告刑2分之1，並諭知易科罰金之折算標準；又扣案之仿冒
    「LV」商標圖樣皮包2個，不問屬於犯人與否，應依商標法
    第83條規定宣告沒收。另就公訴意旨略以：(一)被告自95年3
    月24日起，在「Yahoo！奇摩」拍賣網站，以Ｚ0000000000
    之帳號，刊登拍賣仿冒「LV」商標圖樣之手提皮包（俗稱天
    心包）訊息，商品起標價格1,500元（不含運費），嗣後以
    1,500元賣出，因認被告此部分亦涉有違反商標法犯行云云
    。惟關於被告所購得之商品，雖價格低廉，但是否確為仿冒
    商標商品，此部分並無扣案商品與鑑定書等證據佐證，是尚
    難僅憑被告此部分之歷史交易紀錄，即可認定被告此部分之
    犯行。尚不能證明此部分犯罪，惟以公訴意旨認被告此部份
    之犯行與前揭論罪科刑部分，係概括犯意為之，有連續犯之
    裁判上一罪之關係，故就此部分不另為無罪之諭知。核其認
    事用法，俱無違誤，量刑亦甚允恰。被告提起上訴，仍執陳
    詞，否認犯罪，為無理由，應予駁回。
據上論斷，應依刑事訴訟法第368條，判決如主文。
本案經檢察官劉靜婉到庭執行職務。
中　　華　　民　　國　　96　　年　　9 　　月　　27　　日
　　　　　　　　　刑事第八庭審判長法　官  鄭文肅
  　　　　　　　　　　　　　　　　法  官  張明松
        　　　　　　　　　　　　　法  官  蔡光治
以上正本證明與原本無異。
不得上訴。
                                  書記官  陳韋杉
中　　華　　民　　國　　96　　年　　9 　　月　　27　　日
附錄：本案論罪科刑法條全文
商標法第82條
明知為前條商品而販賣、意圖販賣而陳列、輸出或輸入者，處一
年以下有期徒刑、拘役或科或併科新臺幣5萬元以下罰金。
